【裁判字號】    98,交聲,2836
【裁判日期】    990118
【裁判案由】    聲明異議
【裁判全文】
臺灣高雄地方法院交通事件裁定        98年度交聲字第2836號
                                    98年度交聲字第2837號
原處分機關  高雄市政府交通局
異  議  人
即受處分人  乙○○
上列受處分人因違反道路交通管理處罰條例案件，對於高雄市政
府交通局中華民國98年9 月25日所為之裁決（原處分案號：高市
交裁字第裁32－B00000000 號、第裁32－B00000000 號），聲明
異議，本院裁定如下：
    主  文
異議均駁回。
    理  由
一、聲明異議意旨略以：異議人即受處分人乙○○（下稱異議人
    ）長期罹患失眠及躁鬱症，於民國97年9 月9 日（誤載為97
    年9 月3 日）凌晨服用凱旋醫院醫生開立之安眠藥及抗憂鬱
    藥，適服藥不久，接到友人來電委託購買5 條香菸，異議人
    遂騎乘其胞妹李菊萊所有之車號779-QCT 號輕型機車送香菸
    去京華城KTV ，送抵該處已凌晨3 時許，返家途中經過漢口
    街與安寧街時，為哈爾濱派出所甲○○員警所攔阻，並舉發
    闖紅燈、拒絕接受酒測、無照駕駛（已撤回異議）等3 張通
    知單；異議人如真要闖紅燈，即無必要在漢口街與安寧街，
    短短10分鐘間連續被員警舉發3 張通知單，案發前異議人確
    實服用藥物，因藥效發作很愛睏才誤闖紅燈及未帶行車執照
    ，當場因藥物波及無法一時說清楚，致被員警硬逼強拉回派
    出所，以「酒駕拒測」為由開立通知單。又本案於97年9 月
    9 日迄今逾1 年多，未見有關機關依行政程序法之規定，將
    通知單送達異議人，即逕行裁決，其裁決程序自有瑕疵。為
    此聲明異議，請求撤銷原處分等語。
二、按汽車（包括機器腳踏車）駕駛人，行經有燈光號誌管制之
    交岔路口闖紅燈者，處新臺幣1,800 元以上5,400 元以下罰
    鍰。前項紅燈右轉行為者，處新臺幣600 元以上1,800 元以
    下罰鍰。汽車駕駛人有第53條所列情形之一者，除依原條款
    處罰鍰外，並記違規點數3 點，道路交通管理處罰條例第53
    條、第63條第1 項第3 款分別有明文規定。再按警察對於已
    發生危害或依客觀合理判斷易生危害之交通工具，得予以攔
    停，要求駕駛人或乘客出示相關證件或查證其身分，及要求
    駕駛人接受酒精濃度測試之檢定，警察職權行使法第8 條第
    1 項第1 款、第3 款分別定有明文。又汽車駕駛人拒絕接受
    測試酒精濃度之檢定者，處新臺幣6 萬元罰鍰，並當場移置
    保管該汽車及吊銷該駕駛執照，3 年內不得考領，道路交通
    管理處罰條例第35條第4 項、第67條第2 項前段分別規定明
    確。
三、按道路交通管理處罰條例第35條第4 項之所以規定「拒絕酒
    精濃度測試之檢定」除應課予罰鍰6 萬元外，並應當場移置
    保管該汽車及吊銷該駕駛執照，較諸同條第1 項規定酒後駕
    車之處罰更為嚴厲，目的在於不使拒絕酒精濃度測試檢定之
    駕駛人反而獲得寬典，否則無異鼓勵駕駛人拒絕接受測試。
    再衡以處罰之基礎，係因人體內酒精含量，自開始飲酒時隨
    飲酒量漸漸累積增加，而於完成飲酒時，體內酒精含量達到
    最高，隨後即依代謝率逐漸代謝；基此，倘駕駛人遭員警攔
    停後，積極拒絕接受酒精測試或消極推諉拖延，致其體內酒
    精濃度因時間經過而逐漸代謝降低，對於其他立即配合測試
    之駕駛人顯有不公，且亦明顯有礙警員職務之順利進行。是
    駕駛人經警告知酒精濃度測試標準及流程後，不論以積極行
    為表示拒絕或以消極不配合方式排斥酒測，均屬「拒絕接受
    酒精濃度測試」。
四、經查：
（一）異議人於前揭時、地騎乘上開輕型機車，行經有燈光號誌
      管制之交岔路口，為員警當場舉發闖紅燈之違規行為，並
      因拒絕接受酒測，另遭員警舉發拒絕接受酒精濃度測試之
      檢定之違規行為。嗣異議人於舉發通知單所載之應到案日
      期前提出申訴，經原舉發單位調查結果，仍認異議人有以
      上之違規行為，原處分機關乃依道路交通管理處罰條例第
      53條第1 項、第63條第1 項第3 款之規定，裁處罰鍰新臺
      幣（下同）1,800 元、記違規點數3 點，及依同條例第35
      條第4 項、第67條第2 項前段之規定，裁處罰鍰6 萬元、
      吊銷普通小型車駕駛執照、3 年內禁考等處分，有上開車
      號779-QCT 號輕型機車行車執照、高雄市政府警察局高市
      警交字第B00000000 號、第B00000000 號舉發違反道路交
      通管理事件通知單、原處分機關上開裁決書、酒精濃度測
      試表、高雄市政府警察局三民第一分局97年10月2 日高市
      警三一分六字第0970019885號函在卷可稽（見98年交聲第
      2836號卷〈下稱卷一〉第6 、18～20、26、27頁，98年交
      聲第2837號卷〈下稱卷二〉第21、22頁），是上開事實，
      應堪認定。
（二）異議人固不否認有紅燈左轉之違規行為，然矢口否認有何
      拒絕酒測之情，並以前揭情詞置辯。惟證人即本件掣單舉
      發之員警甲○○於本院訊問時具結證稱：異議人當天先在
      九如路、哈爾濱街闖紅燈，又在九如路、嫩江街口闖紅燈
      ，我們在哈爾濱街看到他闖紅燈就沿路跟著他，他發現警
      車後，就沿九如路逃逸，在九如路、漢口街口左轉，在漢
      口街、安寧街口被我們攔下來；因為異議人有喝酒，我們
      有聞到酒味，我們問他有無證件，他說沒有，我們就帶回
      哈爾濱派出所查詢，問他名字，他就寫自己的名字，再問
      其他問題，他都說不知道，我們覺得他有一點茫茫的；在
      派出所裡要求異議人做酒測，他拒絕，他有說要測又沒有
      心要測，所以才開立拒絕接受酒測的罰單；帶回派出所全
      程都有錄影；當天異議人有打電話給他媽媽，開立的罰單
      他簽名後，說什麼都不要就走了，後來他媽媽有到派出所
      ，我們當時有拿錄影帶給他媽媽看，並把罰單拿給他媽媽
      ，他媽媽拿了就走；查獲時異議人並沒有說是因為服用藥
      物才精神不濟等語（見卷一第38～40頁）。員警係屬司法
      警察人員之一份子，深切明白出庭作證具結後，應據實陳
      述之義務及虛偽證述應受處罰之嚴重後果，佐以其能具體
      說出攔停、舉發異議人交通違規之經過情節，應係有全程
      目擊異議人交通違規之過程，亦不致發生誤認之情形，且
      其與異議人並不相識，更無甘冒偽證罪責而故意誣陷異議
      人之理，是其所為證言，應屬真實可信。
（三）異議人承認當日因有服用藥物而誤闖紅燈之行為，惟因認
      闖紅燈與紅燈左轉之罰緩不同，而辯稱係紅燈左轉非直行
      云云（見卷一第29、40頁），然觀之道路交通管理處罰條
      例第53條之規定，紅燈左轉亦包含在闖紅燈之處罰內，是
      不論異議人係紅燈直行或紅燈左轉，均屬闖紅燈之交通違
      規行為，且其此部分之違規行為亦經證人甲○○證述綦詳
      ，從而，堪認異議人確實有於上揭時、地行經有燈光號誌
      管制之交岔路口闖紅燈之違規行為無訛。又異議人當日經
      員警要求酒測，異議人雖無明確拒絕，然卻無心酒測，實
      際上異議人亦無實施測試，致遭員警掣單舉發，於舉發通
      知單上簽名後即行離去等情，業經證人甲○○證述在卷，
      參以酒精濃度測試表上亦紀錄「拒測」，有該測試表附卷
      可憑，足徵異議人當日拒絕酒測之事實甚明。
（四）異議人雖辯稱並無收受上開違規通知單，然異議人已供陳
      本件舉發違反道路交通管理事件通知單均由其在派出所親
      自簽名（見卷一第40頁），證人甲○○亦證稱異議人簽名
      後，未拿走通知單即行離去，事後則交由經異議人通知前
      來之異議人母親領回，異議人亦承認當日有撥打電話聯絡
      其母親，準此，堪信上開舉發通知單已交由異議人母親領
      回，自應認已完成送達程序，舉發機關即無需再以郵務方
      式送達該文書。另佐以異議人於97年9 月19日對本件交通
      違規提出申訴（見卷一第21～25頁），益徵異議人實已收
      受該舉發通知單，是異議人上開所辯顯屬無理由，殊無可
      取。至異議人雖以其服用安眠藥等藥物置辯，然此與認定
      其有無上揭交通違規行為均無關，自無從為異議人有利之
      認定。
五、原處分機關以異議人上揭違規事實明確，分別依道路交通管
    理處罰條例第53條第1 項、第63條第1 項第3 款之規定，裁
    處罰鍰1,800 元、記違規點數3 點之處分，及依同條例第35
    條第4 項、第67條第2 項前段之規定，裁處罰鍰6 萬元、吊
    銷普通小型車駕駛執照、3 年內禁考之處分，經核並無違誤
    ，裁量亦屬適當，應予維持。本件異議人聲明異議，為無理
    由，應予駁回
據上論斷，應依道路交通案件處理辦法第19條，裁定如主文。
中    華    民    國    99    年    1     月    18    日
                  交通法庭      法  官  王靖茹
以上正本證明與原本無異。
如不服本裁定應於送達後5日內向本院提出抗告狀。
中    華    民    國    99    年    1     月    18    日
                                書記官  陳鈺甯


司法院資訊處製作；財團法人民間司法改革基金會備份。
